【裁判字號】    95,勞安訴,6
【裁判日期】    951229
【裁判案由】    過失致死等
【裁判全文】
臺灣板橋地方法院刑事判決             95年度勞安訴字第6號
公  訴  人  臺灣板橋地方法院檢察署檢察官
被      告  己○○
選任辯護人  林復宏律師
            高靜怡律師
上列被告因過失致死等案件，經檢察官提起公訴（95年度偵字第
17850 號），經本院合議庭裁定依簡式審判程序，再經檢察官聲
請改依協商程序而為判決，本院判決如下：
    主      文
己○○從事業務之人，因業務上之過失致人於死，處有期徒刑
月，如易科罰金，以佰元折算壹日，緩刑貳年。
    事實及理由
一、犯罪事實：
  (一)己○○係春旭工程企業有限公司（下稱春旭公司）之負責人
    ，為從事建築營造業務之人。緣春旭公司於民國92年5 月間
    ，向宏義工程股份有限公司（下稱宏義公司）承攬宏義公司
    向業主南亞電路板股份有限公司（下稱南亞公司）所承包之
    位於臺北縣樹林市○○街57號之「樹林南電PCB 八廠新建工
    程」中「擋土支撐工程」，春旭公司再將該擋土支撐工程之
    Ｈ型鋼樑起重吊掛作業，指示大來起重行施作。而甲○○係
    宏益公司、辛○○係春旭公司之工地主任，常駐於工地現場
    ，共同監督管理工程之施作，春旭公司並雇用壬○○從事Ｈ
    型鋼樑之吊掛工作，大來起重行則雇用庚○○負責操作起重
    機，是甲○○、辛○○、壬○○及庚○○等四人，亦均為從
    事業務之人。吳榮吉係於自95年5 月23日起，由春旭公司所
    雇用之臨時勞工，與壬○○共同負責施作Ｈ型鋼梁之吊掛工
    作，春旭公司係吳榮吉之雇主。而己○○既係春旭公司之負
    責人，本應注意對於起重機具之吊鉤或吊具，應有防止吊舉
    中所吊物體脫落之裝置，對於起重機具之運轉，於運轉時應
    有防止吊掛物通過人員上方及人員進入吊掛物下方之設備或
    措施，又對於起重機具之作業，應規定一定之運轉指揮信號
    ，並指派專人負責辦理，亦即雇主對防止電、熱及其他之能
    引起之危害及防止有墜落之虞之作業場所引起之危害，應有
    符合標準之必要安全衛生設備之規定；甲○○、辛○○等二
    人既係負責工地之監工，本應注意對於工作環境負有維護安
    全衛生、防免災害發生之義務，且應確實辦理工作場所之巡
    視；又負責操作起重機之庚○○對於起重機吊起鋼樑時，本
    應注意是否有人員處於吊掛物下方及吊掛時應正確使用2付
    Ｃ型安全夾；另負責施作Ｈ型鋼樑之吊掛工作，亦本應注意
    依規定應使用2 付安全夾吊掛鋼樑，以防止吊掛物滑脫，而
    依當時情形，並無不能注意之情形，乃疏未注意監督及注意
    ，為圖工作之便利，由壬○○於95年5 月24日14時許，在上
    開工地施作時，卸下起重機之吊上其中1 付Ｃ型安全夾，
    另作為翻滾整理台上Ｈ型鋼樑之用後，在僅使用1 付Ｃ型安
    全夾之情形，由庚○○操作起重機，在吳榮吉、壬○○之協
    助施作下，繼續以起重機吊掛Ｈ型鋼樑，旋於同日18時20分
    許，庚○○於吳榮吉協助下，操作起重機吊起1 枝Ｈ型鋼樑
    之際，因起重機之吊僅使用1 付安全夾，復未指揮吳榮吉
    離開吊掛物下方，致其吊掛之該枝Ｈ型鋼樑滑脫飛落，擊中
    吳榮吉，造成吳榮吉頸部以下全身性壓軋輾裂，導致神經性
    休克而當場死亡（春旭公司、壬○○、庚○○、辛○○、甲○○部分，業經本院另行判決）。
  (二)案經丙○○（即吳榮吉之子）訴由臺北縣政府警察局樹林分
    局報請臺灣板橋地方法院檢察署檢察官相驗後而偵查起訴。
二、證據：
  (一)被告己○○於本院訊問時之自白。
  (二)同案被告甲○○、辛○○、壬○○、庚○○於本院訊問時之
    自白。
  (三)告訴人即被害人吳榮吉之子丙○○於警詢時之指訴。
  (四)證人即該工地之臨時工工頭郭金舜於警詢時之證述。
  (五)行政院勞工委員會北區勞動檢查所95年7 月10日勞北檢營字
    第0951010009號函暨附件職業災害檢查報告書（含照片）。
  (六)臺灣板橋地方法院檢察署檢察官勘驗筆錄、法醫驗斷書、相
    驗屍體證明書各1 件及現場照片14幀。
  (七)和解協議書1 件。
三、本件經檢察官與被告己○○及其辯護人於審判外達成協商之
    合意，且被告己○○已認罪，並已委由宏益公司及春旭公司
    與被害人吳榮吉之家屬乙○○○、戊○○、丙○○、戊○○
    、丁○○、吳克衍等人達成和解，賠償新臺幣4,300,000 元
    ，復經被害人吳榮吉之子丙○○於本院準程序程當庭表示同
    意為認罪協商，其合意內容為：被告己○○願受科刑範圍為
    有期徒刑3 月，如易科罰金，以銀元300 元折算1 日，緩刑
    2 年之宣告。經查：上開協商合意並無刑事訴訟法第455 條
    之4 第1 項所列情形之一，檢察官聲請改依協商程序而為判
    決，本院爰不經言詞辯論，於協商合意範圍內為協商判決，
    合予敘明。另被告壬○○、庚○○、辛○○、甲○○及春旭
    公司等人，已由本院於95年12月18日為認罪協商之判決，末
    此指明。
四、應適用之法條：刑事訴訟法第452 條、第273 條之1 第1 項
    、第455 條之2 第1 項、第455 條之4 第2 項、第455 條之
    8 ，勞工安全衛生法第31條第1 項，刑法第11條前段、第2
    條第1 項前段、第276 條第2 項、第55條、修正前刑法第41
    條第1 項前段、刑法第74條第1 項第1 款，罰金罰鍰提高標
    準條例第1 條前段、修正前罰金罰鍰提高標準條例第2 條，
    判決如主文。
五、本判決除有刑事訴訟法第455 條之4 第1 項第1 款、第2 款
    、第4 款、第6 款、第7 款所定情形之一，或違反同條第2
    項規定者外，不得上訴。如有前述得上訴之理由，得自收受
    判決送達之日起10日內，向本院提出上訴書狀，上訴於臺灣
    高等法院。
中    華    民    國    95    年    12    月    29    日
                  刑事第十九庭  法  官  鄧雅心
以上正本證明與原本無異。
如不服本判決應於送達後10日內向本院提出上訴狀。
                                書記官  王小芬
中    華    民    國    95    年    12    月    29    日
附錄本案論罪科刑法條
中華民國刑法第二百七十六條
因過失致人於死者，處二年以下有期徒刑、拘役或二千元以下罰
金。
從事業務之人，因業務上之過失犯前項之罪者，處五年以下有期
徒刑或拘役，得併科三千元以下罰金。
勞工安全衛生法第三十一條
違反第五條第一項或第八條第一項之規定，致發生第二十八條第
二項第一款之職業災害者，處三年以下有期徒刑、拘役或科或併
科新臺幣十五萬元以下罰金。
法人犯前項之罪者，除處罰其負責人外，對該法人亦科以前項之
罰金。


司法院資訊處製作；財團法人民間司法改革基金會備份。
